【裁判字號】    95,訴,1651
【裁判日期】    951205
【裁判案由】    毒品危害防制條例
【裁判全文】
臺灣彰化地方法院刑事判決              95年度訴字第1651號
公  訴  人  臺灣彰化地方法院檢察署檢察官
被      告  甲○○
                    （另案
上列被告因違反毒品危害防制條例案件，經檢察官提起公訴（九
十五年度毒偵字第三四八○號），本院依簡式審判程序判決如下
：
    主  文
甲○○施用第一級毒品，累犯，處有期徒刑壹年。
    事  實
一、甲○○前曾因施用毒品案件，經送執行強制戒治後，於民國
    九十年六月四日執行完畢而於翌日釋放；又因施用第一、二
    級毒品案件，經本院於九十三年四月二日以九十二年度訴字
    第一三八六號分別判處有期徒刑八月、六月，並定應執行有
    期徒刑一年，於九十三年四月二十六日確定；再因犯竊盜案
    件，經本院於九十三年七月二十八日以九十三年度易字第二
    五九號判處有期徒刑十月，於九十三年八月三十日確定，經
    與前開施用毒品案件合併定應執行有期徒刑一年十月，其後
    經入監執行，甫於九十四年十一月十二日縮刑期滿而執行完
    畢。詎仍不思悔改，復基於施用毒品海洛因之犯意，於九十
    五年七月二十二日上午七時許，在彰化縣芳苑鄉○○村○○
    路十六號之住處內，以將海洛因摻水，再以針筒注射之方式
    ，施用第一級毒品海洛因一次；嗣於九十五年七月二十五日
    晚間九時許，為警持檢察官核發之強制到場許可書執行列管
    毒品人口調驗業務，經採集其尿液送驗，結果呈嗎啡陽性反
    應，始查悉上情。
二、案經彰化縣警察局二林分局報告臺灣彰化地方法院檢察署檢
    察官偵查起訴。
    理  由
一、被告甲○○於準備程序中，就犯罪事實為有罪之陳述，且所
    犯係死刑、無期徒刑、最輕本刑為三年以上有期徒刑以外之
    罪，經本院合議庭依刑事訴訟法第二百七十三條之一第一項
    之規定，裁定由法官一人獨任進行簡式審判程序，先此敘明
    。
二、證據名稱：
    （一）被告甲○○之自白。
    （二）尿液檢體採集送驗紀錄表一件。
    （三）詮昕科技股份有限公司濫用藥物尿液檢驗報告一份。
    （四）臺灣彰化地方法院檢察署刑案資料查註紀錄表、臺灣
          高等法院被告全國前案紀錄表各一份。
三、另臺灣彰化地方法院檢察署九十五年度偵字第三七七○號移
    送併辦意旨書雖認該案之施毒行為與本件之施毒行為係屬集
    合犯而為實質上一罪云云，惟本院審酌併辦案件之犯罪時間
    為九十五年八月二十二日，距離本案之犯罪時間已相隔約一
    個月，且刑法第五十六條連續犯之規定業於九十四年一月七
    日修正公布刪除，並於九十五年七月一日施行，而依新法對
    於上開反覆實施犯罪模式之對應處置，除合於「接續犯」或
    「包括一罪」之情形外，則僅能依數罪併罰之規定個別處斷
    。而依最高法院八十六年台上字第三二九五號判例意旨，數
    行為於同時同地或密切接近之時地實施，侵害同一之法益，
    各行為之獨立性極為薄弱，依一般社會健全觀念，在時間差
    距上，難以強行分開，在刑法評價上，以視為數個舉動之接
    續施行，合為包括之一行為予以評價，較為合理，方屬接續
    犯之範疇，足見「接續犯」之成立，係以時、空密接性為前
    提要件，即透過對於同一法益之同種類侵害行為繼續不間斷
    之實行，業已稀釋個別行為之獨立性，致使刑法評價時將之
    視為單一、整體之犯罪行為，以符合社會一般人對於行為概
    念之認知，並與行為人之犯罪目的相互結合，則以接續犯之
    概念評價多數施用毒品之行為，即有不當；至於學理上「包
    括一罪」概念中，與施用毒品之犯罪型態較有關聯者，應屬
    「集合犯」之態樣，此即依一般社會通念，特定犯罪行為具
    有反覆實施之特性，立法者於制定刑罰法律之初，亦已認知
    該種行為類型之反覆性，而有意藉由法條中客觀構成要件之
    行為要素，涵括上開具有反覆實施特性之數個犯罪行為，仍
    僅接受一次刑法之評價為已足；然施用毒品犯罪，或為零星
    偶一之施用，或長期不間斷的反覆施用，均有其可能性，是
    自難認立法者於制定刑罰法律之初，已認知施用毒品行為必
    屬具反覆性之犯罪，且有意藉由法條中客觀構成要件之行為
    要素，涵括上開具有反覆實施特性之數個犯罪行為。況實務
    上最高法院歷來僅將專以觸犯該等法條之罪，為其日常生活
    之職業者之常業犯，認為其性質上屬多數行為之集合犯，在
    法律上將之擬制為一罪（即學理上稱之實質上一罪）（最高
    法院九十二年台上字五一一五號判決、九十二年台上字第四
    九五九號判決、九十三年台上字第三六○九號判決、九十四
    年台上字第四五六七號判決），而本次刑法修正既依據「刑
    罰公平原則」之考量，刪除有關連續犯之規定，並將含有連
    續犯性質之常業犯一併全數刪除（參見刑法修正草案總說明
    ），則再以集合犯之概念評價多數施用毒品之行為，即有不
    當。因此，多次施用毒品犯罪之行為，當無論以「接續犯」
    或「集合犯」之餘地，此時則應回歸一般刑法上行為單、複
    數之認定，而予論罪科刑，較稱妥適，否則將使新修正刑法
    刪除連續犯而改採數罪併罰制度之立法目的難以彰顯，基此
    ，上揭併辦案件之施毒犯行，既與本件起訴論罪科刑之施毒
    犯行，難認有實質上一罪關係而非為起訴效力所及，本院即
    無從併予審判，應退回原移送併辦機關，另為適法之處理，
    附此敘明。
四、據上論斷，應依刑事訴訟法第二百七十三條之一第一項、第
    二百九十九條第一項前段、第三百十條之二、第四百五十四
    條第一項，毒品危害防制條例第十條第一項，刑法第十一條
    前段、第四十七條第一項，判決如主文。
五、如不服本判決，自本判決送達之日起十日內，得提起上訴。
中    華    民    國    95    年    12     月    5    日
                     臺灣彰化地方法院刑事第一庭
                         法      官  李  進  清
以上正本證明與原本無異。
如不服本判決，應於判決送達後10日內向本院提出上訴狀 (須附
繕本)。
中    華    民    國    95    年    12    月    6     日
                         書  記  官  張  木  松
附錄論罪科刑法條：
毒品危害防制條例第10條第1項
施用第一級毒品者，處 6 月以上 5 年以下有期徒刑。


司法院資訊處製作；財團法人民間司法改革基金會備份。
